臺灣高等法院臺中分院刑事判決　　　　96年度上訴字第1983號
上　訴　人　臺灣彰化地方法院檢察署檢察官
被　　　告　甲○○
上列上訴人因毒品危害防制條例案件，不服臺灣彰化地方法院96
年度訴字第77號中華民國96年6月1日第一審判決（起訴案號：臺
灣彰化地方法院檢察署95年度偵字第10203號），提起上訴，本
院判決如下：
    主  文
上訴駁回。
    理  由
一、本案經本院調查結果，認第一審判決對被告林夢暉為不受理
    之諭知，核無不當，應予維持，並引用第一審判決書記載之
    證據及理由（如附件）。
二、上訴意旨略以：
 (1)本署88年度偵字第1023號不起訴處分認為被告甲○○前揭犯
   行罪嫌不足，係以證人丙○○證稱當時伊只是載乙○○前往
   彰化市○○街76巷，但只有乙○○下車，及證人乙○○證稱
   當時係向「阿倫」購買毒品，並以扣案物品送法務部調查局
   鑑定結果，係淨重145.73公克之咖啡因等理由為其處分之依
   據。然被告甲○○前揭犯行，於88年1月25日為警持搜索票查
   獲時，所扣得疑似毒品之物，除了上開淨重145.73公克粉末
   外，並有淨重401.7778公克之結晶體、淨重140公克之液體等
   物，惟原承辦偵查人員僅將淨重145.73公克之粉末送法務部
   調查局作毒品鑑定 (鑑定結果已如上述)，至於上開淨重401.
   7778公克結晶體及淨重140公克液體，則係本署檢察官於88年
   5月7日 (本署88年度偵字第1023號不起訴處分確定後)以88年
   度聲沒字第395號聲請貴院沒收時，始由貴院以彰院松刑水91
   聲610字第12113號送憲兵司令部刑事鑑識中心作毒品成份鑑
   ，結果驗得甲基安非他命成份 (參照該中心91年5月8日 (91
   )綱得字第05842號鑑定通知書)。又上開結晶體及液體雖於前
   案 (即88年度偵字第1023號)偵查中即已存在，惟該物品非經
   鑑定無從確定是否含有毒品成份，自無法在未經鑑定之情形
   下，逕以扣案之結晶體及液體認定被告涉嫌之犯罪事實，是
   以本署88年度偵字第1023號不起訴處分作成時，上開憲兵司
   令部刑事鑑識中心的毒品鑑定通知書並不存在，原承辦檢察
   官自無認定前述結晶體及液體為毒品之可能，故本件起訴所
   依據之憲兵司令部刑事鑑識中心的毒品鑑定通知書，應認係
   新證據。
 (2)證人賴慶浚即本案最初之承辦警員於本案重新偵查後，曾於
   95年12月21日到本署接受檢察官偵訊，就本案在88年間之查
   獲經過及證人丙○○供出彰化市○○路○段663號6樓、彰化市
   ○○街76巷1號5樓，即為「阿倫」販賣毒品之地點等情作證
   述，而證人賴慶浚於本署88年度偵字第1023號案件偵查過程
   中，不曾到庭作證 (起訴書證據清單編號4記載證人賴慶浚均
   曾出庭作證，係誤載)，是以證人賴慶浚之偵訊筆錄，亦屬足
   證被告甲○○有起訴犯行之新證據。
 (3)扣案之毒品交易密語1紙，雖於88年1月25日即已扣案，惟原
   承辦偵查人員對於該毒品交易密語之涵意並未詳加調查，嗣
   於95年12月11日 (起訴書證據清單編號1誤載為12月4日)，被
   告甲○○經本署檢察官訊問時，被告甲○○才供出密語上記
   載之「五樓；此」就是指彰化市○○街76巷1號5樓，密語上
   記載之「六樓；彰美路」就是指彰化市○○路○段663號6樓。
   又證人乙○○、丙○○證稱「渠等曾至上開2處地點購買甲基
   安非他命」等語 (詳見88年1月25日警詢筆錄、95年12月4日
   偵訊筆錄)，是以被告甲○○前揭95年12月11日之偵訊筆錄，
   自屬足證被告甲○○犯行之新證據，本案應為實體審理，並
   請撤銷原不受理判決。
三、按不起訴處分已確定或緩起訴處分期滿未經撤銷，非發現新
    事實或新證據，或有刑事訴訟法第420條第1項第1款、第2款
    、第4款或第5款所定得為再審原因之情形者，不得對於同一
    案件再行起訴；曾為不起訴處分、撤回起訴或緩起訴期滿未
    經撤銷，而違背第260條之規定再行起訴者，應諭知不受理
    之判決，並得不經言詞辯論為之，刑事訴訟法第260條、第
    303條第4款、第307條分別定有明文。又同法第260條所謂發
    見新事實或新證據，係指於不起訴處分前，未經發見，至其
    後始行發見者而言，若不起訴處分前，已經提出之證據，經
    檢察官調查斟酌者，即非前述條款所謂發見之新證據，不得
    據以再行起訴，最高法院著有57年台上字第1256號、69年台
    上字第1139號判例可資參照。故刑事訴訟法第260條第1款所
    謂發見新事實或新證據者，係指於不起訴處分前未經發現至
    其後始行發現者而言，若不起訴處分前，已經提出之證據，
    經檢察官調查斟酌者，即非該條款所謂發見之新證據，不得
    據以再行起訴 (參見最高法院57年台上字第1256號判例)。
    本件被告於88年1月25日在彰化縣彰化市○○街76巷1號5樓
    ，販賣毒品海洛因及安非他命，經警查獲電子磅秤、電動攪
    拌機、分裝塑膠袋及液體安非他命140公克、安非他命結晶
    體400公克等物，認涉有違反毒品危害防制條例罪嫌，經臺
    灣彰化地方法院檢察署檢察官偵查後，認被告犯嫌不足，於
    88年3月23日以88年度偵字1203號 (下稱前案)為不起訴確定
    在案。同院檢察官對該同一案件再行起訴，無非以證人賴慶
    浚在偵查中所為之證言及憲兵司令部刑事鑑識中心毒品成份
    鑑定之鑑定通知書與被告偵查中對毒品交易密語之意思所為
    之供詞為其所憑之新事實、新證據。經查：
(一)本件證人賴慶浚乃88年1月25日持臺灣嘉義地方法院檢察署
    搜索票前往被告彰化縣彰化市○○街76巷1號5樓及同市○○
    路○段663號6樓等處執行搜索之司法警察，有其執行搜索之
    報告書、搜索扣押證明筆錄及扣押書（見嘉義市警察局第二
    分局嘉市警二刑字第0365號卷p19-26）在卷可稽，此證人在
    前案偵查中即已存在，且本件偵查中賴慶浚雖曾以證人身分
    接受訊問，然所詢問之內容均係關於88年1月25日之查獲經
    過，證人賴慶浚所述與前案卷附之報告書及前案證人乙○○
    、丙○○在警訊之供詞相符，並有前案卷附之搜索扣押證明
    筆錄及扣押書在卷可按，是以，本件證人賴慶浚之偵訊筆錄
    ，既非新發生之事實，亦非新發見之證據，至明。
(二)扣案之毒品交易密語表，在前案搜索時，經當場查扣後，在
    前案偵查中即已存在，有搜索扣押證明筆錄在卷可稽（見嘉
    義市警察局第二分局刑案偵查卷宗p20、24)，且被告甲○○
    針對該毒品交易密語表之意思，除供稱該毒品交易密語表為
    其所書寫無訛外，並表示係因有一次聽阿吉和一名阿牛者在
    談交易毒品之暗號，後來我在看電視時，突然想到為何不講
    簡單一點，才隨手寫下該字條等語（見嘉義市警察局第二分
    局刑案偵查卷宗p3)，被告在前案已不否認該密語表係基於
    設定簡單之毒品交易暗號而設計，雖在本案偵查中復供承該
    密語表上之「五樓係指彰化縣彰化市○○街76巷1號5樓；而
    六樓係指彰化市○○路○段663號6樓」，然亦無較前案之供
    詞為更新之發見，且該筆毒品交易密語在前案偵查中既已存
    在，更非新發生之事實，前案檢察官經調查斟酌後之結果，
    縱與本件起訴檢察官有不同之評價，該交易密語表亦難謂新
    事實或新證據。
(三)至於國防部憲兵司令部刑事鑑識中心，對扣案之液體安非他
    命及安非他命晶體之鑑定結果，亦認該扣案物品均含甲基安
    非他命成份，惟上開毒品安非他命在前案即扣案存在，且警
    察機關以被告甲○○涉嫌販賣毒品安非他命移送偵辦，前案
    檢察官亦以被告涉嫌販賣第二級毒品安非他命進行偵查，是
    以，前案檢察官未曾對該扣案物品係安非他命而有誤認，前
    案檢察官對扣案物品之認知，亦與國防部憲兵司令部刑事鑑
　　識中心之鑑定結果相同，前案檢察官雖以證人乙○○及丙○○所供述之販毒者並非被告，以無其他積極證據可認被告涉
    有販賣毒品之罪嫌為由，為不起訴處分，然前案及本件起訴
    檢察官所憑之扣案毒品，既完全同一，且鑑定報告結果，亦
    與前案及本件檢察官之認知相符，自難以其事後將扣案毒品
    送鑑定所製作與檢察官認知相符之鑑驗通知書，謂該鑑驗通
    知書係發見之新事實或新證據。至於原審法院91年度聲字第
    610號裁定，僅在駁回前案扣案物單獨沒收之聲請，該裁定
    所持理由，係適用法律之見解，與證據或事實尚屬二事，難
    認以該裁定書據以為發見之新事實或新證據。
(四)從而檢察官所舉毒品交易密語表、證人吳佳鴻、乙○○、丙○○、賴慶浚之證言，賴慶浚之職務報告，原審法院91年度
    聲字第610號裁定、國防部憲兵司令部刑事鑑識中心鑑驗通
    知書、扣案物品等，均於前案不起訴處分前即已存在，並非
    新發生之事實，且業經臺灣彰化地方法院檢察署檢察官於88
    年88年3月23日為不起訴處分，復同署檢察官雖於95年12 月
    22日就同一案件再行提起公訴，然既未發現新事實或提出新
    證據，自與刑事訴訟法第260條之規定有違。
四、原審法院依刑事訴訟法第303條第4款規定，諭知不受理判決
    ，於法並無不合。檢察官提起上訴，認證人賴慶浚之證詞、
    毒品交易密語表及鑑驗通知書等均屬新發見之事實及證據，
    原審疏未加以審理，然本件上訴人所提出之事證均非新發見
    之事實及證據，已詳述如前，檢察官之上訴，顯無理由，應
    予駁回，並不經言詞辯論逕行判決之。
據上論斷，應依刑事訴訟法第368條、第372條、第373條，判決
如主文。
中　　華　　民　　國　　96　　年　　8  　月　　 14　　日
        　　刑事第六庭    審判長法　官  李  文  雄
　　　　　　　　　　　　　　    法　官  邱  顯  祥
　　　　　　　　　　　　　　　  法　官  林  靜  芬
上列正本證明與原本無異。
如不服本判決應於收受送達後十日內向本院提出上訴狀，其未敘
述上訴之理由者並得於提起上訴後十日內向本院補提理由書（均
須按他造當事人之人數附繕本）。
                                書記官  林  素  妃
中　　華　　民　　國　　96　　年　　8  　月　　 15　　日
